臺灣士林地方法院民事判決　　　　　　　　94年度建字第20號
原　　　告　元日工程有限公司
法定代理人　甲○○
訴訟代理人　張仁龍律師
　　　　　　林契名律師
　　　　　　乙○○
被　　　告　誠寬建設股份有限公司
　　　　　　　　　　　　之3
法定代理人　己○○
訴訟代理人　林志豪律師
複　代理人　徐明水律師
上列當事人間給付工程款事件，本院於中華民國95年11月15日言
詞辯論終結，判決如下：
    主  文
一被告應給付原告新台幣玖拾壹萬陸仟捌佰陸拾陸元，及自民國
  九十三年十一月十九日起至清償日止，按年息百分之五計算之
  利息。
二原告其餘之訴駁回。
三訴訟費用之負擔如附表3所示。
四本判決原告勝訴部分於原告以新台幣拾萬伍仟陸佰貳拾貳元
  為被告供擔保後，得假執行。但被告如以新台幣玖拾壹萬陸仟
  捌佰陸拾陸元為原告預供擔保，得免為假執行。
五原告其餘假執行之聲請駁回。
    事實及理由
甲、程序方面：
    按「訴狀送達後，原告不得將原訴變更或追加他訴，但有下
    列情形之一者，不在此限：三擴張或減縮應受判決事項之聲
    明者。」，民事訴訟法第255 條第1 項第3 款定有明文。查
    本件原告起訴時訴之聲明第一項係請求被告給付新台幣（下
    同）3,309,429 元及自民國93年11月19日起至清償日止，按
    年息百分之五計算之利息。嗣因被告於95年11月15日開庭時
    給付原告1,411,834 元，原告於同日表示將聲明變更為請求
    1,897,595 元及自93年11月19日起至清償日止，按年息百分
    之五計算之利息。核其變更顯係減縮應受判決事項之聲明，
    揆諸前開法條規定，自應予准許。
乙、實體方面：
一、原告起訴主張：
  (一)原告於93年5 月27日承攬被告「上善若水接待會館」（下稱
    接待會館）之興建工程（下稱系爭工程），約定承攬報酬採
    實作實算方式計算，於施作完成時給付。因原告已依約於93
    年6 月9 日完成系爭工程，原告可得之承攬報酬加計百分之
    五稅額後為5,809,429 元（原證2 ，計算式見本院卷(一)第14
    頁至第17頁），惟被告僅在93年5 月20日交付原告2 張發票
    日分別為93年5 月20日及93年8 月20日、金額各為1,250,00
    0 元之支票，金額合計2,500,000 元。原告於施作完成後，
    多次向被告催討，被告均置之不理。嗣被告雖於本件訴訟繫
    屬中之95年11月15日當庭再交付原告1 張面額1,411,834 元
    之支票，惟仍未全額給付，爰依兩造承攬契約之約定，請求
    被告給付其餘之承攬報酬等語。並聲明：(1)被告應給付1,89
    7,595 元及自93年11月19日起至清償日止，按年息百分之五
    計算之利息。(2)願供擔保，請准宣告假執行。
  (二)對於被告抗辯之陳述：(1)兩造未約定93年3 月21日開工，也
    未約定30個工作天完工，被告提出被證2 號之報價單及會議
    記錄，其中報價單是原告於承攬前，依被告之施工要求就系
    爭工程各項目所為之概略評估金額，並非最後確定之金額，
    另會議記錄上並未記載任何約定開工日期或預定完工天數，
    原告所派代表也非在會議結論之簽名確認。(2)系爭工程遲未
    能完工，係因被告就其自行施作部份未能配合原告之施作所
    致。(3)原告於施工前之93年5 月27日開立之估價單（原證4
    ，見本院卷(一)第78頁至80頁）金額已達5,750,472 元，於施
    工中，被告陸續要求修改或變更工程規格及樣式，故於93年
    8 月12日雙方結算時，總金額即降至5,327,559 元（被證3
    ，見本院卷(一)第42頁至45頁）。因之後仍有陸續之項目進行
    施工，故原告可得之承攬報酬為5,809,429 元。原告承攬系
    爭工程之材料及工資成本即高達5,360,054 元（原證6 ，見
    本院卷(二)第18頁至213 頁），被告對之上開單據亦不爭執，
    原告可獲得之利潤符合財政部公佈之同業利潤標準，並無不
    合理之處。被告公司之員工即證人丁○○自行製作交予原告
    之數量計算表，也比被告公司所提出之工程結算表（被證3
    ，見本院卷(三)第46頁至48頁）之數量還多。(4)被告委請建築
    師公會所為之鑑定（下稱鑑定報告，見本院卷(一)第113 頁至
    164 頁），原告否認其實質真正性。因被告公司於原告施作
    時，對於原告施作之部分並未爭執，卻於原告在向被告請款
    時，即開始爭執。被告在未經原告同意情形下，片面向建築
    師公會請求鑑定，所為鑑定之建築師林志宏與被告公司有業
    務上密切之往來，公正性顯有疑問。證人丙○○○○○，所
    為證詞亦無釐清事實之可能。原告於94年1 月24日不同意被
    告公司申請之鑑定單位後，被告在未通知原告即擅自將接待
    會館拆除，致使本件無法再由公正之第三人鑑定，如要原告
    負舉證之責，顯有違誠信及公平原則。
二、被告則以：系爭工程係約定承攬報酬採實作實算方式計算，
    原告自就系爭工程實際施作項目、數量等情負舉證責任，另
    單價則應依原告於93年3 月19日所提之工程報價單決定（被
    證2 ，見本院卷(一)第40頁至41頁），不能以原告提出之原證
    6 各廠商向原告請款之單據作為判斷依據，也不能依原告提
    出之財政部公佈之同業利潤標準計算。原告於93年6 月9 日
    施作完成至被告於94年1 月27日拆除接待會館止，相差7 個
    月，被告曾多次邀原告至現場協商，原告置之不理。被告在
    拆除前已請建築師公會委派丙○○○○○作鑑定測量，是原
    告因不滿鑑定人之身分而提前離席，不能事後再責怪被告有
    違誠信或主張鑑定報告有何不公。茲依附表1 兩造協議後於
    95年11月15日提出之工程款比較表（有爭議部分）（見本院
    卷(三)第86頁、87頁）中原告請求之金額，辯稱如下：
  (一)編號一（假設工程）2 「開工整地」及編號二（基礎工程）
    1 「基座開挖」及2 「地坪灌漿工程」共148,778 元部分：
    非系爭工程約定內容，是原告遲延進場，適逢梅雨季，導致
    工地現場因雨造成泥濘，原告為方便而自行施工，上開費用
    不得向被告請求。
  (二)編號三（結構鋼構工程）1 至7 工程，共878,760 元部分：
    原告施作之數量應以原告在93年8 月12日提出之請款單（本
    院卷(一)第42頁）為準，所主張數量超過部分並無理由，原告
    僅得請求其中之825,763.5 元。編號三（結構鋼構工程）8
    至11工程，共136,710 元部分：原告雖有施作，但系爭工程
    約定為木作，原告上開鋼構施作費用不得請求被告負擔。
  (三)編號四（結構木構工程）1 「木作玻璃框架」、2 「基座打
    板」，共273,500 元部分：施作之數量應依鑑定報告認定之
    177 尺及證人丁○○證述之15.7尺計算，原告僅得請求207,
    260 元。
  (四)編號五（地面工程）1 「地坪架高」、3 「地坪整平及特殊
    處理漆」、4 「防水工程」，共368,250 元部分：其中(1)「
    地坪架高」施作之數量，本來不爭執原告已施作328.9 平方
    公尺，然鑑定報告既鑑定數量為251.87平方公尺，則乘上單
    價750 元，原告僅得請求其中之188,835 元。(2)「地坪整平
    及特殊處理漆」施作之數量，鑑定報告鑑定之數量為108.97
    平方公尺，而原告主張單價550 元，明顯高於市價，應以單
    價350 元計算，原告僅得請求38,139.5元。(3)原告施作之「
    防水工程」，非系爭契約約定之施作項目，是因原告施工錯
    誤所致，原告自不能請求。
  (五)編號六（隔間工程）1 「雙面水泥板隔間」、3 「水泥板隔
    間加防水」、4 「木作隔間」、5 「6mm 強化玻璃」、6 「
    6mm 強化噴砂玻璃」、7 「6mm 清玻璃」、8 「10mm強化玻
    璃」，共796,010 元：其中(1)就原告施作「雙面水泥板隔間
    之數量，本來不爭執數量為202 平方公尺，但鑑定報告既鑑
    定數量數量為187.58平方公尺，而單價依原告93年3 月19日
    報價單記載為900 元，則原告得請求之金額為168,822 元。
    (2)原告就「水泥板隔間加防水」工程，僅有局部施工，面積
    經證人丁○○測量，實際面積為46.8平方公尺，單價為250
    元，原告僅得請求11,700元。(3)原告就「木作隔間」、「6m
    m 強化玻璃」、「6mm 清玻璃」施作之數量，應依鑑定報告
    所載之數量為準，分別為240.38平方公尺、1075.14 才、15
    37.25 才，再乘以各單價，原告僅得請求192,304 元、69,8
    84.1元及84,548.75 元。(4)原告就「6mm 強化噴砂玻璃」及
    「10mm強化玻璃」施作之數量應依鑑定報告所載數量為準，
    分別為8.14及349.85平方公尺。單價部分，原告就「6mm 強
    化噴砂玻璃」所提單價110 元，明顯過高，應以95元為適當
    ，另「10mm強化玻璃」之單價，應依93年3 月19日報價單所
    記載之120 元，原告僅得請求773.3 元及41,982 元。
  (六)編號八（牆面工程）1 及2 工程，共420,000 元部分：對於
    原告主張之單價並無意見，本來不爭執原告已施作475 才及
    270 才，然鑑定報告既鑑定數量為462.77才及269.94才，應
    以鑑定報告所載數量為準，原告得請求之金額分別為222,12
    9.6 元、129,571.2 元。
  (七)編號九（雜項工程）1 「水泥粉光」、2 「中庭水池區砌磚
    牆」、7 「道康寧矽力康結構膠」，共107,600 元部分：其
    中(1)原告施作「水泥粉光」之數量，原不爭執原告已施作82
    平方公尺，然鑑定報告既鑑定數量為74.81 平方公尺，則應
    以鑑定結果為準。另單價部分，應依原告93年3 月19日報價
    單所載400 元計算而非500 元，原告僅能請求29,924元。(2)
    對於原告就「中庭水池區砌磚牆」施作之數量為20平方公尺
    不爭執，但單價部分，應依原告93年3 月19日報價單所載93
    0 元計算而非1830元，原告僅得請求18,600元。(3)原告所施
    作之「道康寧矽力康結構膠」，是作為連結玻璃及木作玻璃
    框架之用，屬於玻璃及木架工程所必用基本材料，其成本及
    應列入玻璃報價之中，不應另向原告請求。
  (八)編號十（木作工程）7 「茶水間上下櫃」25,000元部分：原
    告施作之數量既經鑑定報告鑑定數量為6 尺，應以鑑定結果
    為準。另單價部分，原告所提單價2500元高於其在93年8 月
    12日請款單所載2000元，應以2000元為適當，原告僅得請求
    12,000元。
  (九)編號十一（油漆工程）1 至4 及6 至12工程，共801,260 元
    部分：其中(1)原告施作1 「批土」、2 「牆面刷白漆」、11
    「天花板油漆」之數量，依據證人丁○○所製作數量計算式
    記載，系爭工程完工後所有批土及牆面油漆（包含室外、室
    內及天花板）面積數量各為720.6 平方公尺，各乘上單價50
    元及140 元，其總價為36,030元及100,884 元。至於原告主
    張超過上開數量之施作，是因原告施工不良，經被告列為缺
    失改善，原告所為之修補，自不能再向被告請求，原告就上
    開3 項工程，僅能請求136,914 元。(2)原告施作3 「模型櫃
    油漆」、6 「模型區活動櫃油漆」、7 「吧台油漆」、8 「
    入口處短櫃油漆」等，屬於木作工程之應完成之項目，此可
    從原告於93年8 月12日之請款單上並未將上開部分另外請款
    即知，原告自不能重複請款。(3)原告施作9 「木作玻璃框架
    油漆」，原本不爭執原告可請求180,400 元，但編號四（結
    構木構工程）1 「木作玻璃框架」既經鑑定報告鑑定數量為
    177 尺，則應以，鑑定報告為準再乘以單價1,000 元，則原
    告可請求之金額應為177,000 元。(4)原告施作10「門樘油漆
    」、12「把手貼皮刷漆」等：屬於系爭工程中之門窗工程（
    見兩造於95年11月15日提出之無爭議明細表編號七，本院卷
    (三)第83頁）應完成之項目，原告不得重複請款。(5)原告施作
    4 「中庭水池無毒藍漆」之數量，應以鑑定報告鑑定之46.5
    4 平方公尺為準，另單價應以原告93年8 月12日請款單所載
    之600 元，而非1,100 元，所提單價均高於市價，應以250
    元為適當，原告僅得請求11,635元。
  (十)編號十二（景觀工程）1 至6 工程，共288,805 元部分：其
    中(1)原不爭執原告施作「AC鋪設5cm 」之數量為377 平方公
    尺，但鑑定報告既鑑定數量數量為325.26平方公尺，而原告
    主張單價為280 元，明顯高於市價，且高於原告93年8 月12
    日請款單所載單價為180 元，應以130 元為適當，原告僅得
    請求42,283.8元。(2)原告因施作「AC鋪設3cm 」之品質不佳
    ，之後另鋪設前項「AC鋪設5cm 」加以補強，自不能再向被
    告請求。(3)原告施作「汽車停車格標線」為11格，應以一般
    行情每格550 元計算，原告僅得請求6,050 元。(4)原告施作
    「停車場整地」，應以1 式25,000元為合理，原告僅得請求
    25,000元。(5)對於原告施作「人行步道區PC+ 點焊鋼絲網」
    之數量為86平方公尺並不爭執，但原告所提單價750 元明顯
    高於市價，應以420 元為適當，原告僅能請求36,120元。
  (十一)編號十五（代僱工及改善）1 至6 工程，被告支出71,836元
    部分：因系爭工程接近完工階段時，仍有多處需進行最後瑕
    疵修補，原告認為不合理，被告面臨完工壓力及安全維護等
    ，乃自委承包商進行最後整修，所支出之金額，自得向原告
    請求，爰就上開數額與原告得請求之承攬報酬為抵銷之抗辯
    。
  (十二)編號十六（工程瑕疵扣款）1 及2 扣款之金額共13,121元部
    分：因原告施作工程有瑕疵，導致「中庭水池漆（錦鯉池）
    」及2 「地坪特殊處理漆」於放水及使用後發生油漆嚴重剝
    落之情況，爰就上開扣款數額與原告得請求之承攬報酬為抵
    銷之抗辯。
  (十三)編號十七（逾期罰款）共120,000 元部分：系爭工程兩造約
    定以93年3 月21日開工，並約定30個工作天完工，然原告遲
    至93年6 月9 日方完工，較原先預定日數遲延45日。揆諸工
    程實務，工期發生遲誤時，應以工程總價約千分之4 乘上遲
    延日數計算違約金，查系爭工程總價金約為3,750,000 元，
    遲延1 日之違約金為15,000元，被告僅請求原告給付8 日即
    12,000元之違約金，並與原告得請求之承攬報酬為抵銷之抗
    辯。
  (十四)訴之聲明：(1)原告之訴及假執行聲請均駁回。(2)如受不利之
    判決，願供擔保請准宣告免為假執行。
三、兩造不爭執之事實：（見本院卷(三)第45頁、第80頁、第81頁
    ）
  (一)兩造於93年3 月19日達成協議，由原告承攬系爭工程，約定
    以實作實算做為報酬給付方式。系爭工程於93年3 月21 日
    開工，於93年6 月9 日完工，並於94年1 月27日拆除。
  (二)被告於93年5 月20日交付原告2 張發票日分別為93年5 月20
    日及93年8 月20日、金額各為1,250,000 元之支票。另原告
    訴代於本院訴訟繫屬中之95年11月15日當庭收受被告訴訟代
    理人提出支票乙紙（號碼：CZ0000000） 面額1,411,834 元
    。
  (三)被證1 之93年3 月9 日報價單、被證2 之93年3 月19日報價
    單、被證3 之93年8 月12日請款單（以上見本院卷(一)第37頁
    至45頁）、被證10附件6 之照片（見本院卷(一)第158 頁至第
    164 頁）。
  (四)原告已收受被證5 之律師函（見本院卷(一)第57頁至第59頁）
    。
  (五)原證9 財政部公佈94年度同業利潤表（見本院卷(二)第314 頁
    ）。
  (六)兩造同意以95年11月15日庭呈之無爭議明細及有爭議部分比
    較表全部共5 張（如附表1 所示，見本院卷(三)第83頁至第87
    頁）作為本件判決的基礎。
四、兩造爭執之事項
  (一)原告實作實算之數量若干？單價若干？？原告依承攬契約得
    請求之報酬若干？
  (二)原告施作系爭工程有無逾期？被告主張應給付之報酬應扣除
    逾期八日共120,000 元，代僱工及改善費用共71,836元，以
    及工程瑕疵扣款共13,121元，有無理由？
五、得心證之理由：
  (一)按「當事人主張有利於己之事實者，就其事實有舉證之責任
    。但法律別有規定，或依其情形顯失公平者，不在此限。」
    民事訴訟法第277 條定有明文。查兩造均不爭執系爭工程依
    雙方於93年3 月19日所達成之協議，有關工程施工數量之計
    算，係採實作實算方式之事實。而所謂實作實算是指定作人
    依承攬人完成工作之數量及約定之單價給付報酬。因此關於
    原告主張完成之數量及單價若干，自應由原告負舉證責任。
    至於原告主張承攬系爭工程之材料及工資成本即高達5,360,
    054 元（原證6 ，見本院卷(二)第18頁至213 頁），被告對之
    上開單據並不爭執，原告可獲得之利潤符合財政部公佈之同
    業利潤標準，並無不合理之處云云。經查，系爭工程採實作
    實算方式，是以承攬人實際完成工作之數量及約定之單價為
    斷，而非以原告就系爭工程所有進料數量及價格為計算依據
    ，因此自不能以原證6 號之各廠商向被告請款單據，作為證
    明實際施作數量及單價之依據，又原告主張以其支出之費用
    另加計財政部所公布94年同業利潤8%作為系爭工程工程款總
    額，也非實作實算之計算方式，不能認原告此部分主張可採
    。另原告主張承攬興建之接待會館，被告在未通知原告已擅
    自將之拆除，已無法再由公正之第三人鑑定，如要原告負舉
    證之責，顯有違誠信及公平原則云云。然查，系爭工程既採
    實作實算方式計價，則原告對於其實際施工之項目及數量本
    有統計及隨時與被告核對確認之必要，以避免將來衍生糾紛
    。且兩造均不否認系爭工程早於93年6 月9 日完工之情形，
    距離被告在94年1 月27日拆除原告主張承攬興建之接待會館
    時，相差達7 個月，則在該段期間原告本可積極要求與被告
    協商確認或委請鑑定機構鑑定施作之數量，尚不能以接待會
    館事後遭被告拆除，即將舉證責任推由被告負責。況被告於
    拆除前確實已邀集原告一同鑑定施作數量，原告訴訟代理人
    乙○○先生亦有出席，僅因不滿鑑定人身分而提前離席，而
    放棄可以確定施作數量之機會，自不能以事後接待會館遭拆
    除，無從舉證為由，而不負施作數量之舉證之責。次查，關
    於系爭工程之單價，依被告提出當日之會議記錄（見本院卷
    (一)第109 頁）記載系爭工程之單價依估價單等語，參酌原告
    當日確實有向被告提出報價單之情（見本院卷第40頁至第41
    頁），足認兩造就系爭工程之單價，已有合意依原告於93
    年3 月19日提出之報價單為請求之依據。因此，原告主張之
    單價，如超過93年3 月19日報價單所載單價，或是上開報價
    單未記載之單價，亦應負舉責任。至於原告主張93年3 月19
    日之報價單是依被告之施工要求就系爭工程各項目所為之概
    略評估金額，並非最後確定之金額云云，因與上開之記載不
    同，原告亦未舉證以實其說，則原告此部分主張，尚不能採
    信。次按「當事人主張之事實，經他造於準備書狀內或言詞
    辯論時或在受命法官、受託法官前自認者，無庸舉證。
    當事人於自認有所附加或限制者，應否視有自認，由法院審
    酌情形斷定之。自認之撤銷，除別有規定外，以自認人能證
    明與事實不符或經他造同意者，始得為之。」、「當事人對
    於他造主張之事實，於言詞辯論時不爭執者，視同自認。」
    民事訴訟法第279 條、第280 條第1 項前段分別有明文規定
    。查本件原告請求被告給付承攬報酬，固應先舉證所施作項
    目之數量及單價，已如前述，惟被告於言詞辯論中不否認原
    告主張之數量及單價部分，原告則可免負舉證責任。至於被
    告原表示不爭執之數量，嗣後被告在言詞辯論中另改稱應依
    鑑定報告數量之部分，本院認為被告原表示不爭執之數量如
    多於鑑定報告之數量，上述之改稱屬於原自認之撤銷，被告
    未舉證原自認與事實不符前，自不生原自認撤銷之效力。如
    被告原表示不爭執之數量少於鑑定報告之數量，則應屬於自
    認範圍之擴張，原告就被告改稱後增加之數量，原告亦可免
    負舉證責任。茲就兩造協議後於95年11月15日提出之工程款
    比較表（有爭議部分）（見本院卷(三)第86頁、87頁），審酌
    原告實作實算之數量及單價，並認定原告依承攬契約得請求
    之報酬如下：
  1.(一)編號一（假設工程）2 「開工整地」及編號二（基礎工程
    ）1 「基座開挖」及2 「地坪灌漿工程」共148,778 元部分
    ：被告對於原告有施作之情形並不爭執，僅辯稱非系爭工程
    約定內容，因原告遲延施工，導致工地現場因雨造成泥濘，
    原告為方便而自行施工，上開費用不得向被告請求等語。經
    查，原告並不否認上開整地、開挖及灌漿工程，原應由被告
    負責等情，則原告自行為上開工程項目之施作，即不能認為
    屬於兩造約定系爭工程之範圍，因此，原告尚不能依承攬契
    約之約定向被告請求該部分之金額。
  2.編號三（結構鋼構工程）1 至7 工程，共878,760 元部分：
    被告不否認原告主張之單價，以及施作之數量以原告在93年
    8 月12日提出之請款單記載之數量各為4066公斤、505 公斤
    、8041公斤、1326公斤、80.22 坪、305.1 公尺、177.2 公
    尺（見本院卷(一)第42頁）為準，則原告請求之金額在825,76
    4 元（如附表2 所示，小數點下四捨五入，下同）範圍內有
    理由，至於原告主張數量超過部分，並未舉證證明，尚不能
    採信。另編號三（結構鋼構工程）8 至11工程，共136,710
    元部分：被告對於原告施作之數量及單價並不爭執，僅辯稱
    系爭工程約定為木作，原告上開鋼構施作費用不得請求被告
    負擔云云。然本院認為被告既在現場有派員監工，且被告之
    工務副理即證人戊○○亦到庭證述：「‧‧當初作裡面的施
    工材料規範，原告要用鋼構或是木作，並未以圖面告知或有
    其他標準」等語（見本院卷(三)第48頁），另被告現場監督人
    員即證人丁○○亦表示，「材料進場部分我會看進了什麼材
    料‧‧材料使用項目種類我們應該事先都有討論過，原告他
    們才會進這材料。」等語（同上卷第49頁），自可認為原告
    就上開8 至11工程，被告已事先同意採用c 型鋼作為材料，
    因此被告上開辯稱並不足採，原告自得向被告請求136,710
    元（如附表2 所示）。原告就編號三（結構鋼構工程）等工
    程，合計可請求962,474 元。
  3.編號四（結構木構工程）1 「木作玻璃框架」、2 「基座打
    板」，共273,500 元部分：被告不否認原告主張之單價1,10
    0 元及800 元，以及施作之數量應依鑑定報告認定之177 尺
    及證人丁○○證述之15.7平方公尺計算，原告請求之金額在
    207,260 元（177*1100+15.7*800） 範圍內有理由，至於原
    告主張數量超過部分，並未舉證證明，自無理由。
  4.編號五（地面工程）1 「地坪架高」、3 「地坪整平及特殊
    處理漆」、4 「防水工程」，共368,250 元部分：(1)被告不
    否認原告主張「地坪架高」之單價750 元，以及本不爭執原
    告已施作328.9 平方公尺，嗣改稱應依鑑定報告所鑑定之數
    量251.87平方公尺計算，本院認為此部分改稱屬於原自認之
    撤銷，被告並未舉證原自認與事實有何不符，自未生原自認
    撤銷之效力，因此，原告主張施作之數量達328.9 平方公尺
    ，仍有理由，則原告就「地坪架高」工程，請求被告給付24
    6,675 元（328.9*750） 之範圍內，為有理由，至於原告主
    張數量超過部分，並未舉證證明，自無理由。(2)被告不爭執
    原告施作「地坪整平及特殊處理漆」之數量有達108.97平方
    公尺，僅辯稱其餘數量以及原告主張之單價550 元過高，僅
    能以單價350 元計算等語，原告並未就數量超過上開部分以
    及單價超過350 元之部分舉證證明之，則原告僅得請求38,1
    40元（108.97*350），其餘請求，尚屬無據。(3)被告辯稱原
    告施作之「防水工程」，非系爭契約約定之施作項目，是因
    原告施工錯誤所致，原告不能向被告請求等語。經查，原告
    並不否認兩造當初就地面工程之約定項目，並不包括原告上
    開施作之防水工程等情，則原告自行為上開工程項目之施作
    ，即不能認為屬於兩造約定系爭工程之範圍，因此，原告尚
    不能依承攬契約之約定向被告請求42,000元。
  5.編號六（隔間工程）1 「雙面水泥板隔間」、3 「水泥板隔
    間加防水」、4 「木作隔間」、5 「6mm 強化玻璃」、6 「
    6mm 強化噴砂玻璃」、7 「6mm 清玻璃」、8 「10mm強化玻
    璃」，共796,010 元：(1)被告原不爭執原告主張「雙面水泥
    板隔間之數」已施作202 平方公尺，嗣改稱應依鑑定報告所
    鑑定之數量187.58平方公尺計算，本院認為此部分改稱屬於
    原自認之之撤銷，被告並未舉證原自認與事實有何不符，自
    未生原自認撤銷之效力，因此，原告主張施作之數量應認為
    202 平方公尺。另原告主張之單價1,100 元已超過93年3 月
    19日報價單記載900 元，原告為就超過部分未舉證證明，則
    應以單價900 元計算，原告就此部分得請求之金額為181,80
    0 元（202*900） 。(2)被告不爭執「水泥板隔間加防水」工
    程單價為250 元，僅辯稱原告僅有局部施工，面積經證人丁
    ○○測量，實際面積為46.8平方公尺等語。經查，原告並未
    舉證超過上開46.8平方公尺之部分，則原告就此部分僅能請
    求11,700元（46.8*250）。(3)被告不爭執「木作隔間」、「
    6mm 強化玻璃」、「6mm 清玻璃」等工程之單價各為800 元
    、65元、55元，以及原不爭執原告就上開工程施作之數量，
    分別為258.4 平方公尺、1061才、1489.4才，嗣改稱應依鑑
    定報告所載之數量240.38平方公尺、1075.14 才、1537.25
    才為準，其中「木作隔間」之數量減少，本院認為此部分改
    稱屬於原自認之之撤銷，被告並未舉證原自認與事實有何不
    符，自不生原自認撤銷之效力。其餘二項之數量增加，可認
    為屬於自認範圍之擴張，原告就被告改稱後增加之數量，可
    免負舉證責任，惟其中「6mm 清玻璃」，因原告僅請求888
    才之數量，因此原告就此部分可請求206,720 元（258.4*80
    0） 、69,884元（1075.14*65）、48,840元（888*55）。(4)
    被告不爭執「6mm 強化噴砂玻璃」及「10mm強化玻璃」之單
    價可以95元及120 元計算，以及原不爭執原告就上開工程施
    作之數量，分別為8.27才、290.57才，嗣改稱應依鑑定報告
    所載之數量8.14及349.58計算，其中「6mm 強化噴砂玻璃」
    之數量減少，本院認為此部分改稱屬於原自認之撤銷，被告
    並未舉證原自認與事實有何不符，自不生原自認撤銷之效力
    。另「10mm強化玻璃」之數量增加，可認為屬於自認範圍之
    擴張，原告就被告改稱後增加之數量，可免負舉證責任。而
    原告並未就超過上開數量及單價部分舉證證明，則原告就此
    部分僅得請求786 元（8.27*95） 及41,950元（349.58*120
    ）元。
  6.編號八（牆面工程）1 及2 工程，共420,000 元部分：被告
    對於原告主張之單價各為480 元並無意見，以及原不爭執原
    告已施作475 才及270 才，嗣改稱應依鑑定報告所載之數量
    462.77才及269.94才計算，本院認為此部分改稱屬於原自認
    之撤銷，被告並未舉證原自認與事實有何不符，自不生原自
    認撤銷之效力。又原告並未就超過上開數量及單價部分舉證
    證明，則原告就此部分僅得請求228,000 元（475*480） 、
    129,600元 （270*480）。
  7.編號九（雜項工程）1 「水泥粉光」、2 「中庭水池區砌磚
    牆」、7 「道康寧矽力康結構膠」，共107,600 元部分：(1)
    被告對於原告施作「水泥粉光」之數量，原不爭執已施作82
    平方公尺，嗣改稱應依鑑定報告所載之數量74.81 平方公尺
    計算，本院認為此部分改稱屬於原自認之撤銷，被告並未舉
    證原自認與事實有何不符，自不生原自認撤銷之效力。另單
    價部分，被告則辯稱原告所主張之500 元超過原告93年3 月
    19日報價單所載400 元，並無依據等語。經查，原告並未就
    超過上開數量及單價部分舉證證明之，則原告就此部分得請
    求之金額為32,800元（82*400）。(2)被告對於原告就「中庭
    水池區砌磚牆」施作之數量為20平方公尺不爭執，但辯稱原
    告所提之1,830 元超過原告93年3 月19日報價單所載930 元
    等語，經查，原告並未就超過上開單價部分舉證證明之，則
    原告就此部分得請求之金額為18,600元（20*930）。(3)被告
    不爭執原告有施作「道康寧矽力康結構膠」工程，僅辯稱該
    工程是作為連結玻璃及木作玻璃框架之用，屬於玻璃及木架
    工程所必用基本材料，其成本及應列入玻璃報價之中，不應
    另立項目向原告請求等語。然查，被告上開所辯，雖舉證人
    丁○○之證詞：「編號九第七項部分，我們不計價的原因是
    因為一般慣例作窗戶的單價就會包含該部分的費用。」等語
    （見本院卷(三)第51頁）為佐，然本院認為證人所述尚難作為
    確實有一般慣例之依據，蓋實作實算之方式本與一般統包之
    情形不同，被告未再進一步舉證以實其說，尚難認被告此部
    分辯解可採，因此，原告仍得就已施作「道康寧矽力康結構
    膠」工程，向被告請求28,000元。
  8.編號十（木作工程）7 「茶水間上下櫃」25,000元部分：被
    告不爭執原告施作之數量有達6 尺，但辯稱原告所提之單價
    2,500 元超過原告93年8 月12日報價單所載2,000 元（見本
    院卷(一)第44頁）等語，經查，原告並未就超過上開數量及單
    價部分舉證證明之，則原告就此部分得請求之金額為12,000
    元（6*2000）。
  9.編號十一（油漆工程）1 至4 及6 至12工程，共801,260 元
    部分：(1)被告辦稱原告施作1 「批土」、2 「牆面刷白漆」
    、11「天花板油漆」之數量，依據證人丁○○所製作數量計
    算式記載，系爭工程完工後所有批土及牆面油漆（包含室外
    、室內及天花板）面積數量各為720.6 平方公尺，各乘上單
    價50元及140 元，其總價為36,030元及100,884 元。至於原
    告主張超過上開數量之施作，是因原告施工不良，經被告列
    為缺失改善，原告所為之修補，自不能再向被告請求云云，
    原告則主張是因被告要求立柱施作、牆面不要剝落等，以致
    此部分施工重複施作，既有施作，被告即應給付承攬報酬等
    語。經查，證人戊○○證述：「（問）當初有討論過立柱要
    用什麼材質？（答）當初有說過要用愈便宜的愈好，但是用
    什麼材質我已不記得了。（問）我在施作立柱及牆面的部分
    有施作那麼細，立柱要平整，牆面不要剝落，如果遇到上述
    問題還要再重做，是否有這回事？（答）確實有要求立柱、
    牆面部分要這樣做。（問）立柱不平整、牆面遇水不能剝落
    ，這是否為施作的品質不佳或是本身物品的瑕疵，這如何判
    斷？（答）這是木頭的特性就是這樣，材料選定的部分我已
    經不記得了。」等語（見本院卷(三)第46頁至第47頁），足認
    因被告選定之木材特性，造成立柱不平整以及油漆遇水剝落
    等情，並非原告施作品質不佳，則原告為達被告所提立柱要
    平整、牆面不要剝落等要求，實際所為之「批土」、「牆面
    刷白漆」及「天花板油漆」等數量，即屬實作實算應計算之
    範圍，不能僅以系爭工程完工後之狀態加以丈量，被告上開
    所辯，尚不足採信。又本件被告並不爭執原告實際所施作之
    數量及單價，則原告就此部分工程自可請求被告給付262,50
    0 元（5250 *50）、163,800 元（1170*140）、37,660元（
    269*140）。 (2)被告辯稱原告施作3 「模型櫃油漆」、6 「
    模型區活動櫃油漆」、7 「吧台油漆」、8 「入口處短櫃油
    漆」等工程，屬於木作工程之應完成之項目，此可從原告於
    93 年8月12日之請款單上並未將上開部分另外請款即知，原
    告不能重複請款云云，本院認為被告並未舉證一般實作實算
    之承攬慣例確實如此，因此，被告此部分辯解，尚屬無據。
    又本件被告並不爭執原告實際所施作之數量及單價，則原告
    就此部分工程自可請求被告給付15,000元（10*1500） 、10
    ,000 元 （4*2500）、8,500 元（17*500）、3,200 元（8*
    400） 。(3)被告原不爭執原告施作9 「木作玻璃框架油漆」
    之工程，可請求其中之180,400 元，嗣改稱依鑑定報告所載
    編號四（結構木構工程）1 「木作玻璃框架」之數量，業經
    鑑定報告認定數量為177 尺，則應以該數量乘以單價1,000
    元計算，原告可請求之金額應為177,000 元云云，本院認為
    此部分改稱屬於原自認之撤銷，被告並未舉證原自認與事實
    有何不符，自不生原自認撤銷之效力。又原告並未就超過上
    開數量及單價部分舉證證明之，則原告就此部分僅得請求18
    0,400 元。(4)被告辯稱原告施作10「門樘油漆」、12「把手
    貼皮刷漆」等工程，屬於系爭工程中之門窗工程（見兩造於
    95年11月15日提出之無爭議明細表編號七，本院卷(三)第83頁
    ）應完成之項目，原告不得重複請款等語。本院認為被告並
    未舉證一般實作實算之承攬慣例確實如此，因此，被告此部
    分辯解，亦無理由。又本件被告並不爭執原告實際所施作之
    數量及單價，則原告就此部分工程自可請求被告給付20,000
    元（20*1000） 、9,000 元（10*900）。(5)被告不爭執原告
    施作4 「中庭水池無毒藍漆」之數量有達46平方公尺，另辯
    稱原告所提單價1,100 元高於市價，與原告93年8 月12日請
    款單所載之600 元不同，應以250 元為適當等語，本院認原
    告並未就超過上開單價部分舉證證明之，則原告就此部分僅
    得請求11,500元（46*250）。
  10.編號十二（景觀工程）1 至6 工程，共288,805 元部分：(1)
    被告原不爭執原告施作「AC鋪設5cm 」之數量為377 平方公
    尺，嗣改稱應依鑑定報告之數量325.26平方公尺為準，另辯
    稱原告主張單價為280 元，明顯高於市價，且高於原告93年
    8 月12日請款單所載單價為180 元，應以130 元為適當等語
    ，本院認原告就數量之陳述，屬於原自認之撤銷，被告並未
    舉證原自認與事實有何不符，自不生原自認撤銷之效力。又
    原告並未就超過單價130 元部分舉證證明之，則原告就此部
    分僅得請求49,010元（377*130） 。(2)被告辯稱原告所施作
    「AC鋪設3cm 」之品質不佳，之後才鋪設前項「AC鋪設5cm
    」加以補強，自不能再向被告請求「AC鋪設3cm 」之報酬云
    云。然原告則否認所施作之項目品質不佳。經查，被告自承
    兩造並無約定所鋪設之瀝青厚度若干（見本院卷(三)第52頁）
    ，且縱令原告施作後，雖因車輛停放其上而造成損害，然被
    告並未提出任何證據可以推論是原告施作之項目品質不佳。
    另參酌就「AC鋪設5cm 」以及「AC鋪設3cm 」原告請款金額
    之比例計算，本院認原告得請求之單價應以86元為適當，則
    原告得向原告請求之金額32,422元（377*86）。(3)被告辯稱
    原告施作「汽車停車格標線」為11格，應以一般行情每格55
    0 元計算，原告僅得請求6,050 元等語。本院認原告並未就
    單價以及數量合計超過上開金額之事實舉證證明之，則原告
    就此部分僅得請求6,050 元（11*550）。(4)被告辯稱原告施
    作「停車場整地」，應以1 式25,000元為合理等語。本院認
    原告並未就單價超過上開金額之事實舉證證明之，則原告就
    此部分僅得請求25,000元（1*25000） 。(5)被告對於原告施
    作「人行步道區PC+ 點焊鋼絲網」之數量為86平方公尺並不
    爭執，僅辯稱原告所提單價750 元明顯高於一般市價，應以
    420 元為適當等語。經查，原告並未就單價超過420 元之事
    實舉證證明之，則原告就此部分僅得請求36,120元（86*420
    ）。
  (二)就被告辯稱系爭工程有瑕疵而自行僱工修繕，以及因系爭工
    作有瑕疵要扣款和被告有遲延完工，應給付違約金等，分述
    如下：
  1.編號十五（代僱工及改善）1 至6 工程，被告固主張因系爭
    工程接近完工階段時，仍有多處需進行最後瑕疵修補，原告
    認為不合理，被告面臨完工壓力及安全維護等，乃自委承包
    商進行最後整修，所支出之71,836元，自得向原告請求，爰
    就上開數額與原告得請求之承攬報酬為抵銷之抗辯云云，並
    舉證人丁○○之證詞為佐。按「工作有瑕疵者，定作人得定
    相當期限，請求承攬人修補之。承攬人不於前項期限內修補
    者，定作人得自行修補，並得向承攬人請求償還修補必要之
    費用。」民法第493 條第1 項、第2 項定有明文，因此如果
    系爭工程有瑕疵而可以修補，被告應先定期請求原告修補，
    於原告不修補時，被告始得向原告請求其自行修補之費用。
    經查，參酌證人丁○○證述：「因為這是工程尾聲了，原告
    他們認為不合理，原告剛開始有叫人來做，但我們公司並不
    同意，在這情況下，我們有叫我們的包商來處理。」等語（
    見本院卷(三)第52頁），顯然被告不同意原告進行修補，則依
    前開規定，被告尚難以事後自行修補之費用向原告求償或主
    張抵銷。
  2.編號十六（工程瑕疵扣款）1 及2 扣款之金額共13,121元部
    分：被告辯稱因原告施作工程有瑕疵，導致「中庭水池漆（
    錦鯉池）」及2 「地坪特殊處理漆」於放水及使用後發生油
    漆嚴重剝落之情況，爰就上開扣款數額與原告得請求之承攬
    報酬為抵銷之抗辯云云，原告則否認上情。經查，被告並未
    就瑕疵之情形以及扣款計算之依據，提出證據證明之，則被
    告此部分之抵銷之抗辯，尚不足採。
  3.編號十七（逾期罰款）共120,000 元部分：被告辯稱系爭工
    程兩造約定以93年3 月21日開工，並約定30個工作天完工，
    然原告遲至93年6 月9 日方完工，較原先預定日數遲延45日
    。揆諸工程實務，工期發生遲誤時，應以工程總價約千分之
    4 乘上遲延日數計算違約金，系爭工程總價金約為3,750,00
    0 元，遲延1 日之違約金為15,000元，被告僅請求原告給付
    8 日即12,000元之違約金，並與原告得請求之承攬報酬為抵
    銷之抗辯等語。經查，被告並未提出任何證據證明兩造有遲
    延完成須給付之違約金之約定，以及所謂「工程實務」之依
    據，且兩造就系爭工程之完工日，依被告所自行製作之工程
    日報表所載之預定完工日期，分別有記載93年4 月23日（見
    本院卷(一)第165 頁）、93年5 月15日（同上卷第208 頁）、
    95 年5月30日（同上卷第222 頁），已難認定兩造就系爭工
    程之完工日已達成確實應於何時完工之合意，因此，被告辯
    稱原告有遲延完工之情形，尚難遽信為真，其以原告應賠償
    被告120,000 元而主張扣除應給付之承攬報酬，不能認為有
    理由。
六、綜上所述，被告辯稱系爭工程有瑕疵而自行僱工修繕，以及
    因系爭工作有瑕疵要扣款和被告有遲延完工，原告應給付違
    約金等，而主張抵銷應給付之承攬報酬，均無理由。原告依
    兩造承攬契約之約定，得請求被告給付之承攬報酬為兩造無
    爭議明細表（如附表1 所示）所載之1,326,539 元，以及如
    附表2 所示之3,502,161 元，合計共4,828,700 元，扣除被
    告已給付原告之3,911,834 元（0000000+0000000） ，被告
    尚應給付原告916,866 元（0000000-0000000） 。按「遲延
    之債務，以支付金錢為標的者，債權人得請求依法定利率計
    算之遲延利息。」、「應付利息之債務，其利率未經約定，
    亦無法律可據者，週年利率為百分之五。」民法第第233 條
    第1 項前段、第203 條分別定有明文。系爭承攬報酬既約定
    於施工完成後即須給付，從而，原告於93年6 月9 日完成系
    爭工程後，依兩造承攬契約之約定，向被告請求916,866 元
    ，以及自93年11月19日起至清償日止，按年息百分之五計算
    之利息，為有理由，應予准許。原告逾此之請求為無理由，
    應予駁回。
七、兩造均陳明願供擔保聲請宣告假執行或免為假執行，關於原
    告勝訴部分，經核均與規定相符，爰分別酌定擔保金額准許
    之。至原告敗訴部分，其假執行之聲請已失所附麗，應予駁
    回。
八、法院為終局判決時，應依職權為訴訟費用之裁判，民事訴訟
    法第87條第1 項有明文規定，經計算本件訴訟費用之負擔如
    附表所示。
九、本件事證已臻明確，兩造其餘主張陳述及所提之證據，均毋
    庸再予審酌，附此敘明。
十、據上論結，本件原告之訴為一部有理由，一部無理由，依民
    事訴訟法第79條、第390 條第2 項、第392 條第2 項，判決
    如主文。
中　　華　　民　　國　　96　　年　　1 　　月　　31　　日
                  民事第二庭  法  官  林政佑
以上正本證明與原本無異。
如對本判決上訴須於判決送達後20日內向本院提出上訴狀。
中　　華　　民　　國　　96　　年　　2 　　月　　5 　　日
                              書記官  楊錫芬
附表2：94年度建字第20號
┌─────────────────────────────────────────┐
│就兩造有爭議之部分，認為有理由者，其單價與金額均指新台幣，小數點下四捨五入計算    │
├───┬────────────────┬──┬────┬──────┬─────┤
│編號  │   項目                         │單位│數量    │單價        │ 合計金額 │
├───┼────────────────┼──┼────┼──────┼─────┤
│三    │結構鋼構工程                    │    │        │            │          │
├───┼────────────────┼──┼────┼──────┼─────┤
│1     │A區結構支撐剛柱H型鋼400*200     │KG  │4066    │40          │162,640   │
├───┼────────────────┼──┼────┼──────┼─────┤
│2     │A區水池H型鋼安裝250*125         │KG  │505     │40          │20,200    │
├───┼────────────────┼──┼────┼──────┼─────┤
│3     │A區底座支撐H型鋼400*200         │KG  │8041    │40          │321,640   │
├───┼────────────────┼──┼────┼──────┼─────┤
│4     │A區屋頂支撐鋼架H-250*125        │KG  │1326    │40          │53,040    │
├───┼────────────────┼──┼────┼──────┼─────┤
│5     │屋頂鍍鋅鋼板（含收邊）          │坪  │80.22   │1450        │116,319   │
├───┼────────────────┼──┼────┼──────┼─────┤
│6     │屋頂支撐C型鋼125*50*2.3         │M   │305.1   │315         │96,107    │
├───┼────────────────┼──┼────┼──────┼─────┤
│7     │B區支撐主要樑柱C型鋼125*50*2.3  │M   │177.2   │315         │55,818    │
├───┼────────────────┼──┼────┼──────┼─────┤
│8     │A區地板架高支撐C型鋼125*50*2.3  │M   │245     │315         │77,175    │
├───┼────────────────┼──┼────┼──────┼─────┤
│9     │走道架高支撐C型鋼125*50*2.3     │M   │18      │315         │5,670     │
├───┼────────────────┼──┼────┼──────┼─────┤
│10    │A區水池支撐C型鋼125*50*2.3      │M   │64      │315         │20,160    │
├───┼────────────────┼──┼────┼──────┼─────┤
│11    │B區地板架高支撐C型鋼125*50*2.3  │M   │107     │315         │33,705    │
├───┼────────────────┼──┼────┼──────┼─────┤
│      │小結                            │    │        │            │962,474   │
├───┼────────────────┼──┼────┼──────┼─────┤
│四    │結構木構工程                    │    │        │            │          │
├───┼────────────────┼──┼────┼──────┼─────┤
│1     │木作玻璃框架                    │尺  │177     │1100        │194,700   │
├───┼────────────────┼──┼────┼──────┼─────┤
│2     │基座打板                        │㎡  │15.7    │800         │12,560    │
├───┼────────────────┼──┼────┼──────┼─────┤
│      │小結                            │    │        │            │207,260   │
├───┼────────────────┼──┼────┼──────┼─────┤
│五    │地面工程                        │    │        │            │          │
├───┼────────────────┼──┼────┼──────┼─────┤
│1     │地坪架高                        │㎡  │328.9   │750         │246,675   │
├───┼────────────────┼──┼────┼──────┼─────┤
│3     │地坪整平及特殊處理漆            │㎡  │108.97  │350         │38,140    │
├───┼────────────────┼──┼────┼──────┼─────┤
│      │小結                            │    │        │            │284,815   │
├───┼────────────────┼──┼────┼──────┼─────┤
│六    │隔間工程                        │    │        │            │          │
├───┼────────────────┼──┼────┼──────┼─────┤
│1     │雙面水泥板隔間                  │㎡  │202     │900         │181,800   │
├───┼────────────────┼──┼────┼──────┼─────┤
│3     │水泥板隔間加防水                │㎡  │46.8    │250         │11,700    │
├───┼────────────────┼──┼────┼──────┼─────┤
│4     │木作隔間                        │㎡  │258.4   │800         │206,720   │
├───┼────────────────┼──┼────┼──────┼─────┤
│5     │6mm強化玻璃                     │才  │1075.14 │65          │69,884    │
├───┼────────────────┼──┼────┼──────┼─────┤
│6     │6mm強化噴砂玻璃                 │才  │8.27    │95          │786       │
├───┼────────────────┼──┼────┼──────┼─────┤
│7     │6mm清玻璃                       │才  │888     │55          │48,840    │
├───┼────────────────┼──┼────┼──────┼─────┤
│8     │10mm強化玻璃                    │才  │349.58  │120         │41,950    │
├───┼────────────────┼──┼────┼──────┼─────┤
│      │小結                            │    │        │            │561,680   │
├───┼────────────────┼──┼────┼──────┼─────┤
│八    │牆面工程                        │    │        │            │          │
├───┼────────────────┼──┼────┼──────┼─────┤
│1     │吧台區牆面貼花崗石              │才  │475     │480         │228,000   │
├───┼────────────────┼──┼────┼──────┼─────┤
│2     │水池區貼花崗石                  │才  │270     │480         │129,600   │
├───┼────────────────┼──┼────┼──────┼─────┤
│      │小結                            │    │        │            │357,600   │
├───┼────────────────┼──┼────┼──────┼─────┤
│九    │雜項工程                        │    │        │            │          │
├───┼────────────────┼──┼────┼──────┼─────┤
│1     │水泥粉光                        │㎡  │82      │400         │32,800    │
├───┼────────────────┼──┼────┼──────┼─────┤
│2     │中庭水池區砌磚牆                │㎡  │20      │930         │18,600    │
├───┼────────────────┼──┼────┼──────┼─────┤
│7     │道康寧矽力康結構膠              │式  │1       │28000       │28,000    │
├───┼────────────────┼──┼────┼──────┼─────┤
│      │小結                            │    │        │            │79,400    │
├───┼────────────────┼──┼────┼──────┼─────┤
│十    │木作工程                        │    │        │            │          │
├───┼────────────────┼──┼────┼──────┼─────┤
│7     │茶水間上下櫃                    │尺  │6       │2000        │12,000    │
├───┼────────────────┼──┼────┼──────┼─────┤
│      │小結                            │    │        │            │12,000    │
├───┼────────────────┼──┼────┼──────┼─────┤
│十一  │油漆工程                        │    │        │            │          │
├───┼────────────────┼──┼────┼──────┼─────┤
│1     │批土                            │㎡  │5250    │50          │262,500   │
├───┼────────────────┼──┼────┼──────┼─────┤
│2     │牆面刷白漆                      │㎡  │1170    │140         │163,800   │
├───┼────────────────┼──┼────┼──────┼─────┤
│3     │模型櫃油漆                      │尺  │10      │1500        │15,000    │
├───┼────────────────┼──┼────┼──────┼─────┤
│4     │中庭水池無毒藍漆                │㎡  │46      │250         │11,500    │
├───┼────────────────┼──┼────┼──────┼─────┤
│6     │模型區活動櫃油漆                │座  │4       │2500        │10,000    │
├───┼────────────────┼──┼────┼──────┼─────┤
│7     │吧台油漆                        │尺  │17      │500         │8,500     │
├───┼────────────────┼──┼────┼──────┼─────┤
│8     │入口處矮櫃油漆                  │尺  │8       │400         │3,200     │
├───┼────────────────┼──┼────┼──────┼─────┤
│9     │木作玻璃框架油漆                │才  │1804    │100         │180,400   │
├───┼────────────────┼──┼────┼──────┼─────┤
│10    │門樘油漆                        │樘  │20      │1000        │20,000    │
├───┼────────────────┼──┼────┼──────┼─────┤
│11    │天花板油漆                      │㎡  │269     │140         │37,660    │
├───┼────────────────┼──┼────┼──────┼─────┤
│12    │把手貼皮油漆                    │個  │10      │900         │9,000     │
├───┼────────────────┼──┼────┼──────┼─────┤
│      │小結                            │    │        │            │721,560   │
├───┼────────────────┼──┼────┼──────┼─────┤
│十二  │景觀工程                        │    │        │            │          │
├───┼────────────────┼──┼────┼──────┼─────┤
│1     │AC鋪設5cm                       │㎡  │377     │130         │49,010    │
├───┼────────────────┼──┼────┼──────┼─────┤
│2     │AC鋪設3cm                       │㎡  │377     │86          │32,422    │
├───┼────────────────┼──┼────┼──────┼─────┤
│3     │汽車停車格標線                  │格  │11      │550         │6,050     │
├───┼────────────────┼──┼────┼──────┼─────┤
│5     │停車場整地（含瀝青及磚塊）      │式  │1       │25000       │25,000    │
├───┼────────────────┼──┼────┼──────┼─────┤
│6     │人行步道區PC+點焊鋼絲網         │式  │86      │420         │36,120    │
├───┼────────────────┼──┼────┼──────┼─────┤
│      │小計                            │    │        │            │148,602   │
├───┼────────────────┼──┼────┼──────┼─────┤
│      │總計                            │    │        │            │3,335,391 │
├───┼────────────────┼──┼────┼──────┼─────┤
│      │加百分之五之稅金                │    │        │            │3,502,161 │
└───┴────────────────┴──┴────┴──────┴─────┘
附表3：94年度建字第20號
┌───────┬─────┬─────────┐
│項      目    │金額      │備註（小數點下四捨│
│              │（新台幣）│五入）            │
├───────┼─────┼─────────┤
│裁判費用      │33,769元  │                  │
├───────┼─────┼─────────┤
│被告負擔之金額│23,638元  │被告負擔十分之七。│
├───────┼─────┼─────────┤
│原告負擔之金額│10,131元  │餘由原告負擔。    │
└───────┴─────┴─────────┘
